【裁判字號】    98,易,1397
【裁判日期】    981127
【裁判案由】    竊盜
【裁判全文】
臺灣臺南地方法院刑事判決              98年度易字第1397號
公  訴  人  臺灣臺南地方法院檢察署檢察官
被      告  乙○○
                    （現在臺灣臺南分監另案執行中）
上列被告因竊盜案件，經檢察官聲請以簡易判決處刑（98年度速
偵字第101號），本院認不宜以簡易判決處刑而改以通常程序審
理，被告於審理程序中就犯罪事實為有罪之陳述，經本院裁定行
簡式審判程序，判決如下：
    主  文
乙○○犯侵占離本人持有物罪，處罰金新臺幣壹萬貳仟元，如易
服勞役，以新臺幣壹仟元折算壹日。
    事實及證據名稱
一、按除被告所犯為死刑、無期徒刑、最輕本刑為三年以上有期
    徒刑之罪或高等法院管轄第一審案件者外，於法院行準備程
    序進行中，被告先就被訴事實為有罪之陳述時，審判長得告
    知被告簡式審判程序之旨，並聽取當事人、代理人、辯護人
    及輔佐人之意見後，裁定進行簡式審判程序，刑事訴訟法第
    273條之1第1項及284條之1 分別定有明文。本件被告被訴之
    罪，乃除死刑、無期徒刑、最輕本刑為三年以上有期徒刑以
    外之罪，亦為刑事訴訟法第376條第2款之罪之案件，其於本
    院就被訴事實為有罪之陳述，經告知簡式審判程序之旨，並
    聽取公訴人、被告之意見後，本院認為適宜進行簡式審判程
    序，依刑事訴訟法第273條之2、第159條第2項之規定，不適
    用傳聞法則有關限制證據能力之相關規定；並得依同法第31
    0條之2準用第 454條之規定製作略式判決書（僅記載「證據
    名稱」），合先敘明。
二、乙○○前因犯竊盜罪，經本院以93年度簡上字第319號判處
    有期徒刑2年，嗣經撤回上訴確定，甫於民國（下同）95年
    11月14日縮刑期滿執行完畢（此於本件不成立累犯）。猶不
    知悔改，竟於98年7月17日上午10時許，在臺南市○區○○
    路1段100號前，見脫離本人持有之腳踏車1台（含鏈條鎖1條
    ）置放該處，竟意圖為自己不法之所有，擅自將之騎走侵占
    入己。嗣乙○○於翌日（18日）上午11時30分許，騎乘上開
    腳踏車行經臺南市○區○○路與前鋒路口，因行跡可疑為警
    盤查，乙○○即在檢警機關尚未發覺上開犯罪行為前，主動
    向臺南市警察局第五分局開元派出所員警自首上開犯罪行為
    ，接受裁判，員警並扣得上開腳踏車1台（含鏈條鎖1條）。
    案經臺南市警察局第五分局報請臺灣臺南地方法院檢察署檢
    察官偵辦聲請簡易判決處刑。
三、證據名稱：被告乙○○於警詢時及偵審中之自白、扣案之上
    開腳踏車1台、扣押物品目錄表及現場與查獲照片共7張。另
    被告係於98年7月17日上午10時許為本件犯行，且其係騎駛
    上開腳踏車1天多，方遭警方查獲等情，業經被告於偵查中
    主動供承不諱（見速偵卷第6頁），故被告另所辯其係於98
    年7月18日為本件犯行云云，不足採信。
四、核被告乙○○所為，係犯刑法第337條之侵占離本人持有物
    罪。檢察官認被告所為係犯刑法第320條第1項之普通竊盜罪
    嫌，固非無見，惟本件並無確切證據可認被告為上開犯行時
    ，上開腳踏車（含鏈條鎖）係在他人支配管領之下，又參諸
    上開查獲照片，顯見上開腳踏車尚非破舊，仍可使用，且有
    鏈條鎖1條置放腳踏車之前菜籃內等情形，亦無法認為上開
    腳踏車（含鏈條鎖）係他人拋棄之物，故本院綜合上情，認
    為上開腳踏車（含鏈條鎖）當係脫離本人所持有之物品，因
    此被告所為，並非無主物之取得，亦與刑法竊盜罪之構成要
    件有間，當論以刑法第337條之罪，是公訴意旨關於此部分
    之所指，容有未洽。復按犯竊盜罪乃侵害財產法益之行為，
    犯罪事實自屬侵害性之社會事實，亦即刑法加以定型化之構
    成要件事實，又刑事訴訟法第300條之變更起訴法條，必以
    犯罪事實同一性為基礎，又所謂「同一性」，應以侵害性行
    為之內容是否雷同，犯罪構成要件是否具有共通性為準，若
    二罪名之構成要件具有相當程度之吻合而無罪質之差異時，
    即可謂具有同一性；另查侵占遺失物罪之行為人，對該物並
    未先具有委任管理等持有之關係，此與其他類型之侵占罪不
    同，而與「竊盜罪」相同，且所謂「侵占」與「竊盜」，俱
    以和平手段將物移入自己實力支配下，其客觀構成要件之主
    要事實雷同，二罪復同以為自己或第三人不法之所有為主觀
    要件，同以他人之財物為客體，同為侵害財產法益之犯罪，
    罪質尚無差異，應認為具有同一性（最高法院81年度臺上字
    第2039號判決、86年度臺非字第187號判決意旨參照），從
    而，本件聲請簡易判決處刑意旨所指之事實與本院所認定之
    侵占離本人持有物之事實既具有同一性，本院自仍得予以審
    理，並依法變更起訴法條為刑法第337條之侵占離本人持有
    物罪，本院並於98年11月11日審理期日中當庭諭知被告、公
    訴檢察官一併提出攻防答辯，自不生突襲，有審判筆錄在卷
    可佐（見本院易字卷第42頁），併此敘明。
據上論斷，應依刑事訴訟法第452條、第284條之1、第273條之1
第1項、第299條第1項前段、第300條，刑法第337條、第42條第3
項、第62條前段，刑法施行法第1條之1第1項、第2項前段，判決
如主文。
本案經檢察官甲○○到庭執行職務。
中    華    民    國    98    年    11    月    27    日
                  刑事第十庭    法  官  盧鳳田
以上正本證明與原本無異。
如不服本判決應於收受本判決後10日內向本院提出上訴書狀，並
應敘述具體理由。如未敘述上訴理由者，應於上訴期間屆滿後20
日內向本院補提理由書狀（均須按他造當事人之人數附繕本）「
切勿逕送上級法院」。
                                書記官  黃憶筑
中    華    民    國    98    年    11    月    27    日
附錄本件論罪科刑法條全文：
刑法第337條
意圖為自己或第三人不法之所有，而侵占遺失物、漂流物或其他
離本人所持有之物者，處五百元以下罰金。


司法院資訊處製作；財團法人民間司法改革基金會備份。
